臺灣嘉義地方法院刑事判決　　　　　　 95年度簡上字第258號
上　訴　人
即　被　告　甲○○
上列上訴人即被告因竊盜案件，不服本院九十五年度嘉簡第一三
一０號中華民國九十五年九月二十六日第一審簡易判決處刑（聲
請簡易判決處刑書案號：臺灣嘉義地方法院檢察署九十五年度偵
字第五六三六號），提起上訴，本院管轄之第二審合議庭判決如
下：
    主  文
上訴駁回。
甲○○緩刑參年。
    事  實
一、甲○○於民國九十五年七月三十日十八時四十分許，在嘉義
    市○○路四九０號「名佳美精品店」商店內，意圖為自己不
    法之所有，基於加重竊盜之犯意，趁店員不注意之際，持其
    所有、客觀上足以供作為兇器使用之美工刀乙支（刀柄長十
    二點五公分，刀刃長六點五公分，刀刃寬一公分，刀刃為不
    銹鋼材質、單刃鋒利），將該店內陳列架上所放置之毛巾五
    條、沐浴乳十罐、洗衣粉五盒、手帕三十條、鏡子一個、薄
    荷條五條、綠油精一罐、青草油一罐、電蚊香片二盒、手提
    包一個、飾品一百三十二個、地墊五個等商品之條碼以上開
    美工刀割除後，放入購物籃內而竊取得手。嗣其經過結帳櫃
    檯時為店員發現甲○○拿取上開商品逕自往店外步出，而所
    持商品並未貼有該店結帳後辨識用膠帶，旋由店員攔阻後告
    知店長黃玉玲處理，並於甲○○所持用之購物籃內發現上開
    已遭甲○○割除條碼之其餘商品，乃報警處理，警方到場時
    當場扣得甲○○上開竊得商品及上開行竊所用之美工刀乙支
    ，而查獲上情。
二、案經黃玉玲訴由嘉義市警察局第一分局報請臺灣嘉義地方法
    院檢察署檢察官偵查後聲請以簡易判決處刑。
    理  由
一、按被告以外之人於審判外之陳述，經當事人於審判程序同意
    作為證據，法院審酌該言詞陳述或書面陳述作成時之情況，
    認為適當者，亦得為證據。當事人、代理人或辯護人於法院
    調查證據時，知有第一百五十九條第一項不得為證據之情形
    ，而未於言詞辯論終結前聲明異議，視為有前項之同意，刑
    事訴訟法第一百五十九條之五定有明文。查本件認定事實所
    引用之證人黃玉鈴警詢時之證詞、嘉義市警察局第一分局長
    榮派出所搜索扣押筆錄、扣押物品目錄表、扣押物品收據、
    扣押物照片、被害報告單、贓物認領保管單、宋思權診所診
    斷證明書、宋思權診所九十五年十二月十一日函、嘉義基督
    教醫院函暨精神鑑定報告書、和解書等證據方法，被告於本
    院行準備程序時表示同意調查，且經本院於審理逐一提示予
    被告表示意見，而被告亦未於言詞辯論結前聲明異議。本院
    審酌採納上開傳聞證據，無礙被告於程序上之彈劾詰問權利
    ，故認上開傳聞證據合於刑事訴訟法第一百五十九條之四及
    同法第一百五十九條之五等規定，因而具證據能力，合先敘
    明。
二、訊據被告甲○○對上開竊盜行為固坦承不諱，然辯稱：伊因
    罹患憂鬱症及燥鬱症始會行竊，且伊已與告訴人達成和解云
    云。惟查：
  （一）被告對於伊於上開時、地以上開方式竊取上開商品得手
        等情迭於警詢時、偵查中及本院審理時均坦承不諱，核
        與證人即告訴代理人黃玉玲警詢時之證述情節相符，並
        有嘉義市警察局第一分局長榮派出所搜索扣押筆錄、扣
        押物品目錄表、扣押物品收據、被害報告單、贓物認領
        保管單各乙份、扣押物品照片二幀附卷可稽，均足資擔
        保被告於本院審理時所為之上開任意性自白確與事實相
        符，而堪以採信。此外，被告攜往上開地點用以割取商
        品條碼之美工刀乙把，刀柄長十二點五公分，刀刃長六
        點五公分，刀刃寬一公分，刀刃為不銹鋼材質、單刃鋒
        利等情，業據本院當庭勘驗無訛（見本院卷第50頁），
        而被告所持上開金屬材質之美工刀，既足以割除商品條
        碼，故若持以傷人，自足以對人之生命、身體構成危害
        ，客觀上具有危險性而得作為兇器使用無疑。
  （二）至被告固辯稱：伊因罹患憂鬱症及燥鬱症始會行竊云云
        。然經本院囑請財團法人嘉義基督教醫院就被告有無精
        神障礙或其他心智缺陷，致不能辨識其行為違法或欠缺
        依其辨識而行為之能力，或有上開原因，致其辨識行為
        違法或依其辨識而行為之能力顯著降低等節進行鑑定，
        其結果：「臨床上，楊員之精神醫學診斷為精神官能性
        憂鬱症，並可能有人格違常。楊員否認有任何妄想或幻
        覺經驗等精神病症狀。楊員對涉案過程記憶清楚，尚知
        以美工刀割除條碼以避過門口之警報器，顯示楊員未受
        藥物或精神病理之影響致減損其涉案時之判斷力。故推
        論楊員涉案時或鑑定時之行為能力應與常人無異，未達
        精神耗弱之程度」等情，有財團法人嘉義基督教醫院九
        十六年二月二十二日（96）嘉基醫字第0285號函覆之精
        神鑑定報告書乙份（見本院卷第39頁、第40頁）附卷可
        憑。足見被告上開辯詞與事實相違，是其所辯不足為其
        有利之認定。綜上所述，本件事證明確，被告上開犯行
        至堪認定，應依法論科。
三、按刑法第三百二十一條第一項第三款攜帶兇器竊盜罪，係以
    行為人攜帶兇器竊盜為加重條件，此所謂兇器，其種類並無
    限制，凡客觀上足對人之生命、身體、安全構成威脅，具有
    危險性之兇器均屬之，且只須行竊時攜帶此種具有危險性之
    兇器為已足，並不以攜帶之初有行兇之意圖為必要，此觀最
    高法院七十九年度臺上字第五二五三號判例意旨闡述甚明。
    本件被告持用上開美工刀割除商品條碼破壞該店對於商品之
    持有支配關係，並建立自己對上開商品之持有支配關係，故
    核被告上開所為，係犯刑法三百二十一條第一項第三款之加
    重竊盜罪。
四、原審基此因認被告罪證明確，援引刑事訴訟法第四百四十九
    條第一項前段、第四百五十條第一項、第四百五十四條第二
    項，刑法第三百二十一條第一項第三款、第四十一條第一項
    前段、第三十八條第一項第二款，逕以簡易判決判處被告有
    期徒刑六月，並諭知易科罰金之折算標準，且宣告沒收扣案
    被告所有之上開美工刀乙支，經核其認事用法並無不當，量
    刑亦稱妥適，被告上訴意旨以其因罹患憂鬱症及燥鬱症始會
    行竊且已與告訴人和解而指摘原判決不當云云，均無理由，
    應予駁回。末查，被告前未曾因故意犯罪受有期徒刑以上刑
    之宣告，此有其臺灣高等法院被告前案紀錄乙份附卷可憑，
    經此起訴、審判之教訓，當知所警惕，信無再犯之虞，且被
    告已與告訴人達成和解，賠償告訴人之損失，此有和解書乙
    紙（見本院卷第21頁）附卷可按，本院認其所宣告之刑，以
    暫不執行為適當，併予宣告緩刑三年，以啟自新。
據上論斷，依刑事訴訟法第四百五十五條之一第一項、第三項、
第三百六十八條，刑法第七十四條第一項第一款，判決如主文。
本案經檢察官鄭葆琳到庭執行職務。
中　　華　　民　　國　　96　　年　　3 　　月　　30　　日
                  刑事第一庭  審判長法　官　許進國
                                    法  官  黃琴媛
                                    法  官  曾宏揚
上列正本證明與原本無異。
本件不得上訴。
中　　華　　民　　國　　96　　年　　3 　　月　　30　　日
                                    書記官  陳慶昀
附錄本件論罪科刑法條：
刑法第三百二十一條
（加重竊盜罪）
犯竊盜罪而有左列情形之一者，處 6 月以上、 5 年以下有期徒
刑：
一  於夜間侵入住宅或有人居住之建築物、船艦或隱匿其內而犯
    之者。
二  毀越門扇、牆垣或其他安全設備而犯之者。
三  攜帶兇器而犯之者。
四  結夥三人以上而犯之者。
五  乘火災、水災或其他災害之際而犯之者。
六  在車站或埠頭而犯之者。
前項之未遂犯罰之。
